【裁判字號】    99,簡上,189
【裁判日期】    991014
【裁判案由】    詐欺
【裁判全文】
臺灣基隆地方法院刑事判決             99年度簡上字第189號
上  訴  人  臺灣基隆地方法院檢察署檢察官
被      告  戊○○
上訴人因被告犯詐欺案件，不服中華民國99年7 月19日本院99年
度基簡字第1004號第一審簡易判決（原聲請簡易判決處刑案號：
臺灣基隆地方法院檢察署99年度偵字第2778號、第2804號），提
起上訴及移送併辦審理（臺灣基隆地方法院檢察署99年度偵字第
3515號），本院管轄之第二審合議庭判決如下：
    主  文
原判決撤銷。
戊○○幫助意圖為自己不法之所有，以詐術使人將本人之物交付
，處有期徒刑肆月，如易科罰金，以新臺幣壹仟元折算壹日。又
幫助意圖為自己不法之所有，以詐術使人將本人之物交付，處有
期徒刑肆月，如易科罰金，以新臺幣壹仟元折算壹日。應執行有
期徒刑陸月，如易科罰金，以新臺幣壹仟元折算壹日。
    事  實
一、戊○○（原名潘成龍）前曾因犯詐欺、竊盜、搶奪案件，經
    本院於民國99年5 月11日以99年度訴字第192 號判決分別判
    處有期徒刑2 月、3 月（5 罪）、7 月（3 罪），應執行有
    期徒刑1 年6 月，於同年6 月14日確定在案；又因犯竊盜案
    件，經本院於99年5 月13日以99年度基簡字第672 號判決判
    處有期徒刑6 月，於同年6 月14日確定在案。前開刑期接續
    執行，於99年6 月21日入監執行，現仍在執行中（不構成累
    犯）。戊○○雖預見蒐集他人名義之金融帳戶金融卡或行動
    電話門號使用，常與詐欺取財之犯罪行為密切相關，且刻意
    使用他人金融帳戶或行動電話門號之目的，無非係詐騙人士
    為詐財行騙、掩飾犯行，以避免暴露真實身分遭警查緝等常
    情，竟罔顧他人可能遭受詐騙財物之危險，基於縱有人利用
    其金融帳戶為詐欺取財犯行，亦不違反其本意之幫助犯意，
    於98年9 月間（聲請簡易判決處刑書誤載為8 月間）某日，
    在桃園縣桃園市桃園火車站附近某便利商店前，將其在第一
    商業銀行股份有限公司（以下稱第一銀行）鶯歌分行所申辦
    帳號為00000000000 號帳戶之金融卡，交與真實姓名、年籍
    均不詳、自稱「陳助理」之年滿18歲之人，並告知金融卡使
    用密碼，而容任其以上開帳戶為詐欺取財工具；復又另行起
    意，基於縱有人利用其行動電話門號為詐欺取財犯行，亦不
    違反其本意之幫助犯意，於99年1 月19日，在家樂福電信股
    份有限公司（以下稱家樂福電信公司），申辦行動電話門號
    0000000000號後，即在不詳地點，將該門號SI M卡交給真實
    姓名、年籍均不詳、自稱「維明」之年滿18歲之人，並容任
    其以之為詐欺工具。嗣該取得戊○○所交付金融卡、密碼及
    行動電話門號SIM 卡之詐騙集團成員，即基於意圖為自己不
    法所有之詐欺犯意，分別於如附表所示之時間，以如附表所
    示之方法，先後對如附表所示之丁○○、乙○○及丙○○施
    以詐術，使渠等陷於錯誤，各於如附表所示之時間、地點，
    分別匯款至如附表所示戊○○、覃季芸及仝艷梅提供予詐騙
    集團使用之帳戶內（被害人、詐欺方法、匯款時間、地點、
    金額及匯入帳戶均詳如附表所示）。嗣丁○○、乙○○、丙○○所匯款項均遭提領一空，乙○○、丙○○復未收得所購
    物品或退款，始知受騙，於報警處理後，經警循線查獲上情
    。
二、案經臺北市政府警察局大安分局移轉臺北縣政府警察局三峽
    分局報告臺灣板橋地方法院檢察署呈請臺灣高等法院檢察署
    檢察長令轉暨高雄縣政府警察局移送臺灣基隆地方法院檢察
    署檢察官偵查後聲請以簡易判決處刑，及嘉義市政府警察局
    第二分局報告臺灣臺北地方法院檢察署呈請臺灣高等法院檢
    察署檢察長令轉臺灣基隆地方法院檢察署檢察官移送併案審
    理。
    理  由
一、證據能力部分：
    按被告以外之人於審判外之陳述雖不符刑事訴訟法第159 條
    之1 至之4 規定，而經當事人於審判程序同意作為證據，法
    院審酌該言詞陳述或書面陳述作成時之情況，認為適當者，
    亦得為證據；當事人、代理人或辯護人於法院調查證據時，
    知有刑事訴訟法第159 條第1 項不得為證據之情形，而未於
    言詞辯論終結前聲明異議者，視為有前項之同意，同法第
    159 條之5 定有明文。又該條立法意旨在於傳聞證據未經當
    事人之反對詰問予以核實，原則上先予排除，惟若當事人已
    放棄反對詰問權，於審判程序中表明同意該等傳聞證據可作
    為證據；或於言詞辯論終結前未聲明異議，基於尊重當事人
    對傳聞證據之處分權，及證據資料愈豐富，愈有助於真實發
    見之理念，且強化言詞辯論主義，使訴訟程序得以順暢進行
    ，上開傳聞證據亦均具有證據能力。準此，本件被告對檢察
    官所提被害人丙○○、乙○○及證人郝家芬於警詢時所為陳
    述，及本院以下所引用之各項文書證據，均表示沒有意見，
    本院並認其作成之情形並無不當之情形，經審酌後認為適當
    ，故前開審判外之陳述均得為證據，合先敘明。
二、認定事實之依據：
    前開事實，業據被告於本院審理時坦承不諱，並經被害人丙○○、乙○○及證人郝家芬於警詢時陳述明確，復有華南銀
    行匯款回條聯影本、第一銀行鶯歌分行帳號00000000000 號
    帳戶顧客資料變更登錄單及帳戶交易明細、中國信託銀行自
    動櫃員機交易明細表影本、家樂福電信公司99年3 月29日家
    樂福電信字第099030507 號函及所附門號0000000000號用戶
    基本資料影本、通聯調閱查詢單、元大銀行新竹分行99 年2
    月11日元竹字第0990000232號函及所附帳號為000000000000
    0 號帳戶開戶基本資料及交易明細表影本、家樂福電信公司
    99年3 月4 日家樂福電信字第099030074 號函暨所附門號00
    00000000號用戶基本資料、中華郵政股份有限公司臺北郵局
    99年2 月23日北營字第0990900465號函、申辦帳戶資料及交
    易明細表、被害人丙○○之郵政存簿儲金簿封面及內頁影本
    、雅虎奇摩拍賣網站帳號「hosumay39 」之拍賣及得標網頁
    4 紙在卷可憑，堪認被告之自白與事實相符，可以採信。本
    案事證明確，被告犯行洵堪認定，應予依法論科。
三、論罪科刑：
  (一)按刑法上之幫助犯，係指以幫助之意思，對於正犯資以助力
    ，而未參與實施犯罪之行為者而言（最高法院49年臺上字第
    77號著有判例可資參考）。被告將其申辦之上開金融卡及行
    動電話門號SIM 卡交予姓名不詳之成年人，而容任他人以之
    為詐欺取財工具，導致前揭金融卡、門號遭詐騙集團使用作
    為詐欺取財之犯罪工具，進而使上開各被害人受騙，被告顯
    係基於幫助他人詐欺取財之犯意，且所為提供金融卡、行動
    電話門號SIM 卡之行為係屬刑法詐欺取財罪構成要件以外之
    行為，是核被告關於附表編號1 、2 、3 所為，均係犯刑法
    第30條第1 項前段、第339 條第1 項之幫助詐欺取財罪。次
    按幫助犯之成立，須行為人主觀上有幫助故意，客觀上有幫
    助行為，始成立幫助犯，此所謂幫助故意，須行為人主觀上
    對於正犯之行為有所認識。本案被告雖已預見提供上開金融
    卡及行動電話門號SIM 卡予他人使用後可能作為詐欺取財之
    犯罪工具，然該人所屬詐騙集團之共犯人數、詐騙計畫、行
    騙手法、成員間行為分擔、時間地點等情，具有高度隱密性
    ，究非外界所能窺知，被告僅係提供金融卡、行動電話門號
    SIM 卡供他人使用，顯難期待其能有超越一般常人之認識，
    而知悉詐騙集團幕後全盤犯罪真相，自無由令其負幫助「共
    同」詐欺取財罪責。被告以提供前揭行動電話門號SIM 卡之
    1 個幫助行為，使詐騙集團得用以詐騙被害人乙○○、丙○○之財物，而幫助正犯遂行2 個相同之詐欺取財罪名，故被
    告上開所為係同種想像競合犯，應依刑法第55條規定，從情
    節較重之幫助詐欺取財罪處斷。被告所為交付上開帳戶金融
    卡及行動電話門號SIM 卡之犯行，犯意各別，行為互殊，應
    予分論併罰。
  (二)檢察官雖僅就如附表編號1 、2 所示之犯行，對被告聲請以
    簡易判決處刑，然如附表編號3 所示之犯行（業經檢察官移
    請併案審理），與前述業經檢察官聲請以簡易判決處刑之附
    表編號2 部分有想像競合犯之裁判上一罪之關係，本院自應
    併予審理。
  (三)被告係幫助犯，爰依刑法第30條第2 項規定，按正犯之刑減
    輕之。
  (四)原審以被告事證明確，援引刑事訴訟法第449 條第1 項前段
    ，刑法第30條第1 項、第2 項、第339 條第1 項、第41條第
    1 項前段、第51條第5 款，刑法施行法第1 條之1 ，逕以簡
    易判決分別判處被告有期徒刑4 月、3 月，均諭知易科罰金
    之折算標準，合併定其應執行刑有期徒刑6 月，並諭知易科
    罰金之折算標準，固非無見，惟原審未及審酌如附表編號3
    所示之犯行，即有未恰之處。檢察官以原審未及斟酌被告交
    付其所申辦之行動電話門號0000000000號SIM 卡予詐騙集團
    成員，另導致被害人丙○○受騙匯款之事實，而提起上訴，
    為有理由，自應由本院管轄之第二審合議庭予以撤銷改判。
  (五)爰審酌被告曾犯有竊盜、搶奪等前科，有臺灣高等法院被告
    前案紀錄表在卷足佐，素行不佳，其提供金融卡及行動電話
    門號SIM 卡予他人作為詐欺取財之工具，造成犯罪偵查困難
    ，亦使附表所示各被害人求償無門，幕後犯罪人得以逍遙法
    外，嚴重危害交易秩序、社會治安，惟犯後坦承犯行等一切
    情狀，分別量處如主文第2 項所示之刑，均諭知易科罰金之
    折算標準，合併定其應執行之刑，並諭知易科罰金之折算標
    準，以資懲儆。又被告將其上開第一銀行鶯歌分行帳號為00
    000000000 號帳戶之金融卡及門號0000000000號之SIM 卡交
    由詐騙人士使用，至今仍未取回，亦未扣案，且非違禁物，
    為避免日後執行困難，爰均不為沒收之諭知，附予敘明。
據上論斷，應依刑事訴訟法第455 條之1 第1 項、第3 項、第36
9 條第1 項前段、第364 條、第299 條第1 項前段，刑法第30條
第1 項前段、第2 項、第339 條第1 項、第55條、第41條第1 項
前段、第51條第5 款，刑法施行法第1 條之1 第1 項、第2 項前
段，判決如主文。
本案經檢察官甲○○到庭執行職務。
中    華    民    國    99    年    10    月    14    日
                  刑事第五庭審判長法  官    齊  潔
                                  法  官    吳佳齡
                                  法  官    蔡和憲
以上正本證明與原本無異。
本件判決不得上訴。
中    華    民    國    99    年    10    月    14    日
                                  書記官    翁其良
中華民國刑法第339條
（普通詐欺罪）
意圖為自己或第三人不法之所有，以詐術使人將本人或第三人之
物交付者，處 5 年以下有期徒刑、拘役或科或併科 1 千元以下
罰金。
以前項方法得財產上不法之利益或使第三人得之者，亦同。
前二項之未遂犯罰之。
 附表：
┌─┬───┬───┬──────────────┬────┬─────┬──┐
│編│匯  款│被害人│  詐    欺    方    法      │匯款金額│ 匯入帳戶 │備註│
│號│時  間│      │                            │        │          │    │
├─┼───┼───┼──────────────┼────┼─────┼──┤
│1 │98年9 │丁○○│取得戊○○第一銀行鶯歌分行、│16萬元  │第一銀行鶯│本案│
│  │月29日│      │帳號00000000000 號帳戶之金融│        │歌分行帳號│犯罪│
│  │、同年│      │卡、密碼之詐騙集團成員，於98│        │0000000000│事實│
│  │9 月30│      │年9 月29日中午12時許，以電話│        │9 號帳戶，│（基│
│  │日    │      │向在臺北市之丁○○誆稱其係某│        │戶名為潘成│隆地│
│  │      │      │胡姓友人，欲借貸款項云云，致│        │龍。      │檢署│
│  │      │      │丁○○信以為真而陷於錯誤，遂│        │          │99年│
│  │      │      │囑其員工郝家芬於當日及翌日，│        │          │度偵│
│  │      │      │均在華南商業銀行股份有限公司│        │          │字第│
│  │      │      │（下稱華南銀行）信維分行，陸│        │          │2778│
│  │      │      │續臨櫃匯款6 萬元及10萬元（計│        │          │號。│
│  │      │      │16萬元，聲請簡易判決處刑書誤│        │          │    │
│  │      │      │載為16,000元）至戊○○上開帳│        │          │    │
│  │      │      │戶中，且所匯款項均隨即遭人提│        │          │    │
│  │      │      │領一空。                    │        │          │    │
├─┼───┼───┼──────────────┼────┼─────┼──┤
│2 │99年1 │乙○○│取得戊○○所申請行動電話門號│  4,700 │元大銀行新│本案│
│  │月24日│      │0000000000號SIM 卡之人，以「│        │竹分行帳號│犯罪│
│  │下午7 │      │cephaswen 」帳號，在網際網路│        │0000000000│事實│
│  │時38分│      │「露天拍賣網站」刊登虛偽拍賣│        │16號帳戶，│（基│
│  │。    │      │筆記型電腦訊息，使於99年1 月│        │戶名為覃季│隆地│
│  │      │      │24日某時，在高雄縣橋頭鄉住處│        │芸。      │檢署│
│  │      │      │上網瀏覽此項訊息之乙○○不疑│        │          │99年│
│  │      │      │有異，先於上開拍賣網站下標，│        │          │度偵│
│  │      │      │再經該掌握戊○○所交付上開行│        │          │字第│
│  │      │      │動電話門號SIM 卡之人以該門號│        │          │2804│
│  │      │      │與乙○○聯繫（至遲於同日晚間│        │          │號）│
│  │      │      │7 時9 分許即以該門號與乙○○│        │          │    │
│  │      │      │電話聯繫），並指示將購買電腦│        │          │    │
│  │      │      │款項轉帳至所指定帳戶，使李志│        │          │    │
│  │      │      │祥陷於錯誤，遂於同日晚間7 時│        │          │    │
│  │      │      │38分許，以中國信託商業銀行股│        │          │    │
│  │      │      │份有限公司（下稱中國信託銀行│        │          │    │
│  │      │      │）所設自動櫃員機，將4,700 元│        │          │    │
│  │      │      │轉帳至上開掌握戊○○所交付行│        │          │    │
│  │      │      │動電話門號SIM 卡之人所指定之│        │          │    │
│  │      │      │覃季芸（覃季芸所涉詐欺案件，│        │          │    │
│  │      │      │由臺灣新竹地方法院檢察署檢察│        │          │    │
│  │      │      │官偵查）在元大商業銀行股份有│        │          │    │
│  │      │      │限公司（下稱元大銀行）新竹分│        │          │    │
│  │      │      │行所申辦帳號為0000000000416 │        │          │    │
│  │      │      │號帳戶，該筆款項隨即遭提領一│        │          │    │
│  │      │      │空。                        │        │          │    │
├─┼───┼───┼──────────────┼────┼─────┼──┤
│3 │98年7 │丙○○│取得戊○○所申請行動電話門號│ 14,120 │臺北吳興郵│併案│
│  │月20日│      │0000000000號SIM 卡之人，以「│        │局帳號0001│犯罪│
│  │上午11│      │hosumay39 」帳號，在網際網路│        │0000000000│事實│
│  │時13分│      │「雅虎奇摩拍賣網站」刊登虛偽│        │號帳戶，戶│（基│
│  │08秒  │      │拍賣筆記型電腦、數位相機及紙│        │名為仝艷梅│隆地│
│  │      │      │尿褲之訊息，使於99年1 月22日│        │。        │檢署│
│  │      │      │20時許，在嘉義市○○路300號 │        │          │99年│
│  │      │      │嘉義大學上網瀏覽此項訊息之陳│        │          │度偵│
│  │      │      │哲俊不疑有異，先於上開拍賣網│        │          │字第│
│  │      │      │站下標，再經該掌握戊○○所交│        │          │3515│
│  │      │      │付上開行動電話門號SIM 卡之人│        │          │號  │
│  │      │      │以該門號與丙○○聯繫，並指示│        │          │）  │
│  │      │      │將購買電腦款項轉帳至所指定帳│        │          │    │
│  │      │      │戶，使丙○○陷於錯誤，於同日│        │          │    │
│  │      │      │22時許，以嘉義22支郵局所設自│        │          │    │
│  │      │      │動櫃員機，將14,120元轉帳至上│        │          │    │
│  │      │      │開掌握戊○○所交付行動電話門│        │          │    │
│  │      │      │號SIM 卡之人所指定之仝艷梅（│        │          │    │
│  │      │      │仝艷梅所涉詐欺案件，由臺灣臺│        │          │    │
│  │      │      │北地方法院檢察署檢察官以99年│        │          │    │
│  │      │      │度偵字第9390號、第11234 號、│        │          │    │
│  │      │      │第11064 號提起公訴）在臺北吳│        │          │    │
│  │      │      │興郵局所申辦帳號為0000000000│        │          │    │
│  │      │      │0459號帳戶，該筆款項隨即遭提│        │          │    │
│  │      │      │領一空。                    │        │          │    │
└─┴───┴───┴──────────────┴────┴─────┴──┘

司法院資訊處製作；財團法人民間司法改革基金會備份。
